臺灣宜蘭地方法院刑事判決　　　　　　　 94年度訴字第230號
公　訴　人　臺灣宜蘭地方法院檢察署檢察官
被　　　告　乙○○
　　　　　　　　　　大陸地區
指定辯護人　本院公設辯護人周凱珍
上列被告因違反槍砲彈藥刀械管制條例等案件，經檢察官提起公
訴（94年度偵字第556號），本院判決如下：
    主  文
乙○○未經許可，持有可發射子彈具有殺傷力之改造手槍，處有
期徒刑參年陸月，併科罰金新臺幣伍萬元，罰金如易服勞役，以
新臺幣玖佰元（即銀元參佰元）折算壹日。扣案由仿FN廠1910型
半自動手槍製造之金屬玩具手槍，換裝土造金屬槍管改造而成之
改造手槍壹枝（含彈匣壹個，槍枝管制編號0000000000）沒收。
    事  實
一、乙○○係海龍船務公司（下稱海龍公司）所僱用在南方澳大
    陸漁工岸置中心（下稱岸置中心）擔任管理員之大陸籍人士
    ，其明知非經中央主管機關許可，不得持有可發射子彈具有
    殺傷力之槍枝及子彈，竟仍於進入臺灣地區後，基於持有之
    犯意，未經許可，持有由仿FN廠1910型半自動手槍製造之金
    屬玩具手槍，換裝土造金屬槍管改造而成，可發射子彈具有
    殺傷力之改造手槍1枝（含彈匣1個，槍枝管制編號00000000
    00），及1顆具直徑約8MM金屬彈頭，具有殺傷力之土造子彈
    。嗣因海龍公司所另僱用在岸置中心擔任管理員之台灣籍人
    士甲○○於民國94年2月2日，在岸置中心遭不詳姓名之大陸
    籍漁工毆打，甲○○為思報復，遂於94年2月8日22時25分許
    ，攜帶型號不明之手槍及子彈（甲○○現因涉嫌非法持有槍
    枝及子彈之犯行，由檢察官另行通緝中），邀同乙○○一同
    前往岸置中心B棟3樓302室尋仇，乙○○遂攜帶前述具有殺
    傷力之改造手槍1枝及土造子彈1顆一同前去，甲○○甫到30
    2室門口，便取出該型號不明之手槍朝天花板射擊1槍，乙○○則於進入302室後，取出其所持有之具有殺傷力之改造手
    槍，將槍口朝上，且基於恐嚇之犯意，以福建省霞浦地區口
    音對於在302室內之其他大陸籍漁工恫嚇稱「誰動誰死」，
    以此加害生命之事恐嚇在場同為福建省霞浦縣人士之大陸籍
    漁工丙○○、丁○○、周嚇德，使渠3人心生畏懼，致生危
    害於安全。事後乙○○將所持有之上開具有殺傷力之改造手
    槍1枝及土造子彈1顆交由甲○○保管，然因警方獲知岸置中
    心發生槍擊案件後，已積極進行調查，甲○○遂攜帶乙○○
    所寄放之槍枝及子彈，前往警局說明，警方遂查扣該槍枝及
    子彈，並循線偵悉上情。
二、案經宜蘭縣警察局蘇澳分局報請臺灣宜蘭地方法院檢察署檢
    察官偵查起訴。
    理  由
一、訊據被告乙○○固坦承「伊為福建省霞浦縣籍之大陸地區人
    士，且受海龍公司僱用，在岸置中心擔任管理員。於94年2
    月8日22時25分許，伊受海龍公司台灣籍管理員甲○○之邀
    ，與甲○○一同前往岸置中心B棟3樓302室找其他大陸籍漁
    工理論，到達302室門口，甲○○便自身上取出1枝手槍，後
    來該手槍朝天花板擊發1槍。」等情不諱，惟矢口否認有何
    未經許可持有可發射子彈具有殺傷力之改造手槍、土造子彈
    及恐嚇之犯行，並辯稱：「扣案之手槍及子彈是甲○○當天
    所攜帶的，我原本不知道他身上有槍，看見他拿出槍枝後，
    我怕他出事，就想把他的槍搶下來，在搶的過程當中，槍就
    擊發了，我並沒有把槍搶過來，也沒有持有槍枝及子彈，是
    因為甲○○對我很好，我想幫他把這個罪扛起來，所以才在
    警詢中稱槍是自己帶來的。此外，當天在302室內，我並沒
    有說『誰動誰死』的話，我並沒有恐嚇丙○○、丁○○、周
    嚇德。」云云。然查：
（一）被告乙○○於94年2月8日22時25分許，與甲○○一同到岸
      置中心B棟3樓302室，甲○○到了302室門口便拿著1枝銀
      色手槍朝天花板射擊1槍，乙○○則於進入302室後，手持
      拿著1枝銀色手槍，將槍口朝上，且以福建省霞浦地區口
      音對於在302室內之其他大陸籍漁工說「誰動誰死」等情
      ，業據證人即當日在302室內之大陸籍漁工丙○○於檢察
      官偵訊時（見偵查卷第16頁）；證人即當日在302室內之
      大陸籍漁工丙○○、丁○○、周嚇德於本院審理時，結證
      明確（見本院卷第46至48、50至52、92至94頁），核與證
      人戊○○於檢察官偵訊及本院審理時結證「94年2月8日我
      到岸置中心找甲○○，與他在一樓喝酒，後來甲○○上去
      巡視，之後我聽說三樓有大陸漁工吵架，我就到三樓，到
      了三樓的樓梯間，就聽到一聲槍聲，之後看到一批人跑出
      來，並看到被告手上拿著槍。」之情節（見偵查卷第16頁
      ，本院卷第55至59頁）、證人甲○○於警詢中證述「因為
      我在94年2月2日無故遭大陸船員毆打，所以在94年2月8日
      邀乙○○去找對方理論，到了三樓，很多大陸船員圍過來
      ，乙○○就拿出1枝改造手槍。」之情節（見警卷第3頁。
      按檢察官、被告、辯護人均同意採用證人甲○○於警詢中
      之陳述作為本案證據。）、被告於警詢中所自白「因甲○○之前無故遭大陸船員毆打，94年2月8日甲○○邀我到B
      棟尋仇，到了三樓，看見很多大陸船員圍過來，我就拿出
      1枝改造手槍。」之情節（見警卷第8、9頁），均大致相
      符。至於證人甲○○與被告於警詢時，就案發當日持有手
      槍之人數、持有人、開槍人、槍枝數目等情節所為之供述
      ，雖與前揭證人丙○○、丁○○、周嚇德之證詞並未完全
      一致；另證人戊○○於檢察官偵訊及本院審理時亦僅供承
      「只見到被告持有手槍，沒有看見甲○○手上拿槍。」等
      語，然因被告與甲○○之關係友好，且渠2人均涉入本案
      而均有遭受刑事訴追之危險，故渠2人於警詢中之供述難
      免有迴護彼此或避重就輕之情形；至於證人戊○○於槍擊
      事件發生，被告與甲○○等人離開302室之際，沒有看見
      甲○○手持槍枝，更不足以表示甲○○並未另外持有手槍
      ，因此尚難僅以被告及甲○○於警詢時之供述內容、證人
      戊○○於檢察官偵訊及本院審理時之證言與前揭證人丙○○、丁○○、周嚇德所結證之情節，並未完全一致，即謂
      被告於警詢中之自白及各證人之全部證詞均不可採。更何
      況，被告亦自承「甲○○對伊很好。伊之前就認識丙○○
      、丁○○，但不認識周嚇德，與丙○○、丁○○、周嚇德
      間並無仇怨。」之事實（見本院卷第100頁）、證人戊○○亦陳稱「伊不認識被告，與被告並無仇怨或糾紛」等語
      甚明（見本院卷第54頁），衡諸常情，證人丙○○、丁○○、周嚇德、戊○○應無一再於檢察官偵訊或本院審理時
      ，共同無端設詞誣陷被告之理，證人甲○○更無於警詢中
      設詞誣陷平日頗受其照顧之被告之理。從而，被告於進入
      臺灣地區後，未經許可，持有銀色改造手槍1枝，且因友
      人甲○○在岸置中心遭不詳姓名之大陸籍漁工毆打，而於
      94年2月8日22時25分許，攜帶上開改造手槍與甲○○一同
      前往岸置中心B棟3樓302室尋仇，甲○○甫到302室門口便
      拿著1枝型號不明之銀色手槍朝天花板射擊1槍，乙○○則
      於進入302室後，手持上開改造手槍，將槍口朝上，且以
      福建省霞浦地區口音對於在302室內之其他大陸籍漁工說
      『誰動誰死』之話語等事實，已堪認定，被告事後空言否
      認其於警詢中之自白及上開證人之證詞，核均屬事後卸責
      之詞，均不足取。
（二）其次，94年2月8日案發後，被告將當日所攜帶之改造手槍
      1枝及改造子彈1顆交給甲○○保管，甲○○聞知警方已積
      極介入偵查，遂攜帶上開將槍、彈到案說明，而為警方查
      扣該槍枝及子彈之事實，已據被告及證人甲○○於警詢中
      供陳明確（見警卷第10、4頁），並有前述之改造手槍1枝
      及改造子彈1顆扣案可資佐證。而扣案之改造手槍1枝、改
      造子彈1顆，經送內政部警政署刑事警察局鑑定，其鑑定
      結果認為送鑑改造手槍1枝（含彈匣1個，槍枝管制編號00
      00000000），認係由仿FN廠1910型半自動手槍製造之金屬
      玩具手槍，換裝土造金屬槍管改造而成之改造手槍，機械
      性能良好，可擊發適用之子彈，認具殺傷力；送鑑改造子
      彈1顆，認係土造子彈，具直徑約8MM之金屬彈頭，經試射
      ，可擊發，認具殺傷力等事實，亦有該局94年3月14日刑
      鑑字第0940033197號槍彈鑑定書在卷可稽。從而，被告於
      進入臺灣地區後，持有扣案仿FN廠1910型半自動手槍製造
      之金屬玩具手槍，換裝土造金屬槍管改造而成，可發射子
      彈具有殺傷力之改造手槍1枝（含彈匣1個，槍枝管制編號
      0000000000），及1顆具直徑約8MM金屬彈頭，具有殺傷力
      之土造子彈，並於94年2月8日攜帶上開槍枝及子彈到岸置
      中心B棟3樓302室之事實，亦堪認定。
（三）再者，被告手持前述具有殺傷力之改造手槍及土造子彈，
      且以福建省霞浦地區口音對於在302室內之其他大陸籍漁
      工說「誰動誰死」等語，依社會一般觀念衡量，被告前揭
      言詞應係加惡害於生命之通知，並足使聽懂福建省霞浦地
      區口音之人生畏怖心，且證人即同為福建省霞浦縣人士之
      大陸籍漁工丙○○、丁○○、周嚇德亦均於本院審理時結
      證「聽到被告說『誰動誰死』，心裡會害怕。」等語明確
      （見本院卷第48、53、93頁），是被告上開所為，自足令
      人心生畏怖，致生危害於安全甚明。
（四）綜上所述，被告未經許可，持有可發射子彈具有殺傷力之
      改造手槍及土造子彈，且手持上開槍、彈，以福建省霞浦
      地區口音對於證人丙○○、丁○○、周嚇德恫嚇稱「誰動
      誰死」，以此加害生命之事恐嚇丙○○、丁○○、周嚇德
      ，使渠三人心生恐懼，致生危害於安全之事證已臻明確，
      被告以首揭之辯詞否認犯行，諉無足取，其犯行洵堪認定
      ，應予依法論科。
二、核被告未經中央主管機關許可，持有可發射子彈具有殺傷力
    之改造手槍及土造子彈，並持上開槍、彈，以「誰動誰死」
    之話語恐嚇丙○○、丁○○、周嚇德，核其所為，係犯94年
    1月28日修正施行之槍砲彈藥刀械管制條例第8條第4項之未
    經許可持有改造手槍罪、同條例第12條第4項之未經許可持
    有子彈罪、刑法第305條之恐嚇罪（起訴書原認被告持有前
    述改造手槍之所為，係犯94年1月28日修正施行前之槍砲彈
    藥刀械管制條例11條第4項之罪，惟蒞庭公訴檢察官已當庭
    更正起訴法條為94年1月28日修正施行之槍砲彈藥刀械管制
    條例第8條第4項之罪。）。被告以一持有行為，同時持有前
    述之改造手槍及土造子彈，而觸犯構成要件不同之未經許可
    持有改造手槍罪、未經許可持有子彈罪2罪，為異種想像競
    合犯，應從一重之未經許可持有改造手槍罪處斷。公訴人雖
    認為被告與甲○○間，就未經許可持有改造手槍、未經許可
    持有子彈之犯行，有犯意聯絡與行為分擔，為共同正犯，然
    被告已否認其事先知悉甲○○持有型號不明槍枝及子彈之行
    為，且公訴人復未舉證、本院亦查無證據證明被告與甲○○
    就彼此持有槍枝及子彈之犯行，事先有何犯意之聯絡與行為
    之分擔，自無從論以共同正犯，故公訴人此部分之認定尚有
    未洽。又被告以一「誰動誰死」之話語，同時恐嚇丙○○、
    丁○○、周嚇德而觸犯構成要件為相同之恐嚇罪3罪，為同
    種想像競合犯，應從一重之恐嚇罪處斷（起訴書中雖未論列
    被告恐嚇丙○○、丁○○、周嚇德之犯行，然此部分犯行與
    已起訴論罪之未經許可持有改造手槍罪部分，有方法、目的
    之牽連關係，屬於裁判上一罪，為起訴效力所及，本院自應
    併予審理。）。另被告所犯未經許可持有改造手槍罪及恐嚇
    罪2罪間，有方法、目的之牽連關係，應從一重之未經許可
    持有改造手槍罪處斷。爰審酌被告之素行、智識程度；犯罪
    之動機、目的、手段；具有殺傷力之槍枝及子彈屬於高度危
    險之物品，非經主管機關許可不得擅自持有，以維社會大眾
    安全，被告無故持有具有殺傷力之改造手槍1枝及土造子彈1
    顆，已嚴重危害社會安全，且使用上開槍枝及子彈恐嚇他人
    ，使被害人心生恐懼，對其生命安全造成影響及犯罪後否認
    犯行等一切情狀，量處如主文所示之刑，並就罰金刑部分諭
    知易服勞役之折算標準，以資懲儆。另公訴人雖認為被告係
    持有2顆具直徑約8MM金屬彈頭，具有殺傷力之土造子彈，然
    依前所述本案僅有1顆具直徑約8MM金屬彈頭，具有殺傷力之
    土造子彈扣案，且依前舉證人丙○○、丁○○、周嚇德之證
    詞，可知警方所另扣得之擊發後彈頭1顆，乃係甲○○所持
    槍枝擊發後遺留於現場者，該顆子彈本非被告所持有，此外
    復查無其他證據足資證明被告尚有其他持有具殺傷力土造子
    彈之行為，應認公訴人所指被告另持有1顆具直徑約8MM金屬
    彈頭，具有殺傷力之土造子彈之犯行不能證明，本院本應就
    此部分為無罪之諭知，惟公訴意旨認被告此部分犯行與前開
    論罪部分之未經許可持有子彈罪間，屬實質上一罪之關係，
    爰不另為無罪之諭知。至於扣案可發射子彈具有殺傷力之由
    仿FN廠1910型半自動手槍製造之金屬玩具手槍，換裝土造金
    屬槍管改造而成之改造手槍1枝（含彈匣1個，槍枝管制編號
    0000000000），依前所述，係屬違禁物，應依刑法第38條第
    1項第1款之規定宣告沒收。又扣案具直徑約8MM金屬彈頭之
    土造子彈1顆，經試射後，已喪失子彈之效能，不再具有殺
    傷力，已非屬違禁物；扣案之彈頭1顆，則屬甲○○所有，
    與被告無關，且不具殺傷力，非屬違禁物，爰均不併為沒收
    之宣告，附此敘明。
據上論斷，應依刑事訴訟法第299條第1項前段，94年1月28日修
正施行之槍砲彈藥刀械管制條例第8條第4項、第12條第4項，刑
法第11條前段、第305條、第55條、第42條第2項、第38條第1項
第1款，罰金罰鍰提高標準條例第1條前段、第2條，現行法規所
定貨幣單位折算新臺幣條例第2條，判決如主文。
本案經檢察官陳嘉瑜到庭執行職務。
中　　華　　民　　國　　94　　年　　9　　月　　 2　　日
                  臺灣宜蘭地方法院刑事第四庭
                      審判長法　官  林 惠 玲
                            法  官  郭 淑 珍
                            法  官  劉 家 祥
以上正本證明與原本無異。
如不服本判決，應於判決送達後10日內，向本院提出上訴狀（應
附繕本）。
                            書記官  邱 淑 秋
中　　華　　民　　國　　94　　年　　9 　　月　　5 　　日
附錄本案論罪科刑法條全文：
槍砲彈藥刀械管制條例第8條、
未經許可，製造、販賣或運輸鋼筆槍、瓦斯槍、麻醉槍、獵槍、
空氣槍或第 4 條第 1 項第 1 款所定其他可發射金屬或子彈具
有殺傷力之各式槍砲者，處無期徒刑或 5 年以上有期徒刑，併
科新臺幣 1 千萬元以下罰金。
未經許可，轉讓、出租或出借前項所列槍枝者，處 5 年以上有期
徒刑，併科新臺幣 1 千萬元以下罰金。
意圖供自己或他人犯罪之用，而犯前二項之罪者，處無期徒刑或
 7 年以上有期徒刑，併科新臺幣 1 千萬元以下罰金。
未經許可，持有、寄藏或意圖販賣而陳列第 1 項所列槍枝者，處
 3 年以上10 年以下有期徒刑，併科新臺幣 700 萬元以下罰金
 。第 1 項至第 3 項之未遂犯罰之。
槍砲彈藥刀械管制條例 第12條
未經許可，製造、販賣或運輸子彈者，處 1 年以上 7 年以下有
期徒刑，併科新台幣 500 萬元以下罰金。
未經許可，轉讓、出租或出借子彈者，處 6 月以上 5 年以下有
期徒刑，併科新台幣 300 萬元以下罰金。
意圖供自己或他人犯罪之用，而犯前二項之罪者，處 3 年以上
10 年以下有期徒刑，併科新台幣 700 萬元以下罰金。
未經許可，持有、寄藏或意圖販賣而陳列子彈者，處 5 年以下有
期徒刑，併科新台幣 300 萬元以下罰金。
第 1 項至第 3 項之未遂犯罰之。
刑法第305條
以加害生命、身體、自由、名譽、財產之事，恐嚇他人致生危害
於安全者，處二年以下有期徒刑、拘役或三百元以下罰金。
